【裁判字號】    94,中簡上,412
【裁判日期】    950414
【裁判案由】    妨害兵役
【裁判全文】
臺灣臺中地方法院刑事判決           94年度中簡上字第412號
上  訴  人
即  被  告  甲○○
上列上訴人因妨害兵役案件，不服本院臺中簡易庭九十四年度中
簡字第一一九一號中華民國九十四年五月十六號第一審簡易判決
（聲請簡易判決處刑案號：臺灣臺中地方法院檢察署九十四年度
偵緝字第三六九號），提起上訴，本院管轄之第二審合議庭判決
如下：
    主    文
上訴駁回。
    犯罪事實及理由
一、本案經本院合議庭審理結果，認第一審簡易判決認事用法及
    量刑均無不當，應予維持，並引用臺灣臺中地方法院檢察署
    檢察官聲請簡易判決處刑書及本院第一審判決書記載之事實
    、證據及理由（如附件）。
二、本案上訴人即被告（下稱被告）甲○○經合法傳喚未到庭，
    據其上訴狀聲明上訴意旨略以：被告因未收到召集令所以未
    去，但未收到召集令，該區之里長也應通知被告之家人或親
    人，管區員警也應通知云云。惟查，被告自民國九十一年五
    月二十三日即設籍臺中市○區○○路七六六巷六十號九樓之
    二迄今，此有被告個人基本資料查詢結果表一份在卷可憑，
    而臺中市警察局第二分局立人派出所員警林添宏已分別於九
    十三年九月二十五日十一時、同年月二十六日二十一時五分
    ，二次前往被告戶籍地即臺中市○區○○路七六六巷六十號
    九樓之二送交召集令未遇被告或其家人而未能送達，亦有召
    集令交付通知書一份、照片二張、教育召集令（含受領回執
    ）一份、臺中市後備司令部列管後備軍人行方不明移送法辦
    年籍表一份附卷足憑，可見證人林添宏係依法將被告前開教
    育召集令送至被告戶籍地，因被告未居住戶籍地致無法送達
    ，且被告於九十四年二月二十六日檢察官偵查中亦自承其遷
    出原戶籍址三年多，且並未申報戶籍遷出；管區員警及里長
    既不知被告住何處，又無被告之電話號碼可供聯絡，自無從
    以其他方式將此事項通知被告本人，亦難據此認定係因被告
    戶籍地所屬之里長或送達員警有所疏失，致使被告未受通知
    有其之教育召集令。次查後備軍人應有戶籍遷出遷入或住址
    變更申報之義務，且由戶籍管轄區域遷往其他戶籍管轄區域
    者，應逕向遷入地戶政事務所辦理戶籍遷入登記，後備軍人
    管理規則第七條第二款、第十五條第二款規定甚明，則被告
    於住居所遷移時，自應依上開規定向戶政機關申報，以符後
    備軍人之管理；又凡屬後備軍人，祇須不按址居住，復不依
    規定申報其所在，致使召集令無法送達，而無正當理由者，
    其罪即已成立，縱令其遷移居住處所並無逃避召集之意圖，
    但其此項行為，如致召集令無法送達時，即以意圖避免召集
    論，觀諸妨害兵役治罪條例第十條第三項之規定自明，且此
    規定並未違反憲法第二十三條所彰顯之比例原則（最高法院
    八十九年度臺非字第五四號判決、八十五年度臺上字第五一
    二號判決、司法院大法官會議釋字第五一七號解釋參照）。
    是以，被告身為後備軍人，明知遷離戶籍地址，應依後備軍
    人管理規則之上開規定向戶政機關申報，竟未依規定申報，
    致教育召集令無法送達，且查無正當理由，顯見其有主觀故
    意，殊無論其實際有無避免召集之意圖，依妨害兵役治罪條
    例第十條第三項規定，以意圖避免召集論，自應依該規定論
    處。是被告上開所辯，無非事後卸責之詞，不足採信。本件
    事證明確，被告犯行堪以認定。
三、核被告所為，係犯妨害兵役治罪條例第十條第三項、第一項
    第三款之後備軍人意圖避免召集處理，居住處所遷移，無故
    不依規定申報，致使教育召集令無法送達罪，應依同條例第
    六條第一項科刑。原審因而適用妨害兵役治罪條例第十條第
    三項、第一項第三款、第六條第一項、刑法第十一條前段、
    第四十一條第一項前段、罰金罰鍰提高標準條例第二條，逕
    以簡易判決處刑，量處被告有期徒刑二月，如易科罰金，以
    三百元折算一日，經核其認事用法，均無違誤，量刑亦稱妥
    適，被告上訴意旨仍執前詞否認犯罪，而指摘原判決不當，
    為無理由，應予駁回。
四、被告經合法傳喚，無正當理由不到庭，爰不待其陳述，逕行
    判決。
據上論斷，應依刑事訴訟法第四百五十五條之一第三項、第三百
七十一條、第三百六十八條，判決如主文。
中    華    民    國    95    年     4    月    14    日
                  刑事第六庭    審判長法  官  簡源希
                                      法  官  鄧敏雄
                                      法  官  戴博誠
上正本證明與原本無異。
本件不得上訴。
                                      書記官  鄭淑英
中    華    民    國    95    年     4    月    14    日
【附錄論罪科刑法條】
妨害兵役治罪條例第十條第一項第三款、第三項：
後備軍人意圖避免召集處理有下列行為之一者，處一年以下有期
徒刑、拘役或科新臺幣九萬元以下罰金：
三、居住處所遷移，無故不依規定申報者。
後備軍人犯第一項之罪或國民兵犯前項之罪，致使召集令無法送
達者，以意圖避免召集論；分別依第五條、第六條科刑。
妨害兵役治罪條例第六條第一項：
意圖避免教育召集或勤務召集，而有下列行為之一者，處三年以
下有期徒刑：
一、捏造免役、除役、轉役或免除召集原因者。
二、毀傷身體者。
三、拒絕接受召集令者。
四、應受召集，無故逾應召期限二日者。
五、使人頂替本人應召者。


司法院資訊處製作；財團法人民間司法改革基金會備份。
